臺灣桃園地方法院小額民事判決　　　　110年度桃小字第555號
原　　　告　裴德　　

被　　　告　江品侖　
上列當事人間請求損害賠償事件，原告對本院109 年度桃交簡字
第4014號刑事案件提起附帶民事訴訟，經本院刑事庭裁定移送前
來（109 年度桃交簡附民字第432 號），本院於民國110 年11月
3日言詞辯論終結，判決如下：
    主      文
被告應給付原告新臺幣壹萬貳仟玖佰伍拾元，及自民國一百零九
年十二月五日起至清償日止，按年息百分之五計算之利息。
原告其餘之訴駁回。
訴訟費用新臺幣壹仟元由被告負擔其中新臺幣參佰貳拾肆元，餘
由原告負擔。
本判決第一項得假執行。
    事實及理由
壹、程序方面：
一、按小額訴訟之訴狀送達後，原告不得將原訴變更或追加他訴
    ，但擴張或減縮應受判決事項之聲明者，不在此限，民事訴
    訟法第436 條之23、第436 條第2 項、第255 條第1 項但書
    第3 款分別定有明文。本件原告起訴聲明原為：被告應給付
    原告新臺幣（下同）41,000元，及自起訴狀繕本送達翌日起
    至清償日止，按年息5%計算之利息（見附民卷第5 頁）；嗣
    於民國110 年10月6 日言詞辯論期日當庭變更請求之本金為
    40,000元（見本院卷第43頁正面）。核其所為，屬於減縮應
    受判決事項之聲明，與上開規定相符，應予准許。
二、被告經合法通知，未於言詞辯論期日到場，且無民事訴訟法
    第386 條各款所列情形，故依原告之聲請，由其一造辯論而
    為判決。
貳、實體方面：
一、原告主張：被告於109 年2 月21日上午6 時48分許，駕駛車
    牌號碼000-0000號自用小客車（下稱肇事車輛）沿桃園市桃
    園區介壽路內側車道往八德區方向行駛，行經介壽路與三民
    路3 段交岔路口，欲右轉進入三民路3 段時，因未先換入外
    側車道，亦未讓直行車先行即貿然右轉，因而碰撞原告所騎
    乘、訴外人羅秀英所有，在其右側同向直行之車牌號碼000-
    0000號普通重型機車（下稱系爭機車），系爭機車因而毀損
    ，並致原告受有右腕、左肩、左肘多處挫傷、右手擦傷等傷
    害。嗣系爭機車送廠修復，共計支出維修費用30,000元，且
    羅秀英已將此等損害賠償請求權讓與原告；又原告受有上述
    傷害，因身體疼痛，精神亦受有相當痛苦，應得請求被告給
    付慰撫金10,000元，故依侵權行為及債權讓與之法律關係起
    訴請求被告賠償。並聲明：被告應給付原告40,000元，及自
    刑事附帶民事起訴狀繕本送達翌日起至清償日止，按年息5%
    計算之利息。
二、被告經合法通知，未於言詞辯論期日到場，亦未提出書狀為
    任何聲明或陳述以供本院參酌。
三、本院之判斷：
  ㈠按因故意或過失，不法侵害他人之權利者，負損害賠償責任
    ；汽車、機車或其他非依軌道行駛之動力車輛，在使用中加
    損害於他人者，駕駛人應賠償因此所生之損害；但於防止損
    害之發生，已盡相當之注意者，不在此限，民法第184 條第
    1 項前段、第191 條之2 分別定有明文。又汽車右轉彎時，
    應換入外側車道再行右轉，且轉彎車應讓直行車先行，道路
    交通安全規則第102 條第1 項第4 款、第7 款亦有規定。本
    件被告於上開時、地駕駛肇事車輛右轉彎時，未先換入外側
    車道，逕行自內側車道右轉，而碰撞在同向外側車道直行之
    系爭機車等情，已經本院調取109 年度桃交簡字第4014號刑
    事案件卷宗，核對其內道路交通事故現場圖、調查報告表、
    現場照片、兩造於檢察官訊問時之指、供述確認無誤，足認
    屬實。顯見被告有違上開注意義務之規定而應就本件事故負
    全部過失，自應就系爭車輛毀損所生損害負賠償之責。
  ㈡損害賠償之項目與金額：
  1.車損部分：
    按負損害賠償責任者，應回復他方損害發生前之原狀；債權
    人得請求支付回復原狀所必要之費用，民法第213 條第1 項
    、第3 項分別定有明文。又回復原狀費用既以必要者為限，
    則修理材料以新品更換舊品者，即應計算折舊。系爭機車經
    送廠修復，共計支出維修費用30,000元（含鈑金費用5,500
    元、零件24,500元），且所有權人羅秀英已將本件損害賠償
    債權讓與原告，有估價單、債權讓與證明書為據，足認屬實
    。又依車籍資料所示，系爭機車係於104 年2 月出廠，至本
    件事故發生之109 年2 月間已使用逾3 年，依行政院發布之
    「固定資產耐用年數表」及「固定資產折舊率表」，原告更
    換零件費用扣除折舊後，僅餘殘值即零件價額之10分之1 ，
    故原告就更換零件費用所得請求被告賠償之範圍應以2,450
    元為限，再加計無須計算折舊之鈑金費用後，本件回復原狀
    之必要費用應為7,950 元（計算式：2,450 ＋5,500 ＝7,95
    0），原告逾此範圍之請求則無理由，應予駁回。
  2.慰撫金部分：
    按不法侵害他人之身體、健康者，被害人雖非財產上之損害
    ，亦得請求賠償相當之金額，民法第195 條第1 項前段定有
    明文。又非財產上損害賠償之數額，應斟酌雙方之身分、地
    位、資力與加害程度，及其他各種情形核定相當之數額，該
    金額是否相當，應依實際加害情形與被害人所受之痛苦及雙
    方之身分、地位、經濟狀況等關係決定之（最高法院51年度
    台上字第223 號民事判例見解可資參照）。本院考量被告以
    過失行為致原告受有體表多處挫、擦傷之加害程度；並參考
    兩造稅務電子閘門財產所得明細所載之所得及財產資料（見
    本院卷第26至29頁）、勞保查詢資料所載之薪資收入（見本
    院卷第22至25頁）等一切情狀，認原告請求慰撫金10,000元
    尚屬過高，其所得請求之慰撫金應以5,000 元為適當，逾此
    範圍之請求則無理由，應予駁回。
  3.綜上，原告本件得請求之損害賠償金額共計應為12,950元（
    計算式：7,950 ＋5,000 ＝12,950），逾此部分之請求則無
    理由，不應准許。
  ㈢另給付無確定期限者，債務人於債權人得請求給付時，經其
    催告而未為給付，自受催告時起，負遲延責任。其經債權人
    起訴而送達訴狀，或依督促程序送達支付命令，或為其他相
    類之行為者，與催告有同一之效力。遲延之債務，以支付金
    錢為標的者，債權人得請求依法定利率計算之遲延利息。其
    利率未經約定，亦無法律可據者，週年利率為5%，為民法第
    229 條第2 項、第233 條第1 項前段、第203 條分別明定。
    本件原告對被告之損害賠償請求權屬未定給付期限之金錢債
    權，故其就上開12,950元，請求被告給付自起訴狀繕本送達
    翌日即109 年12月5 日（見附民卷第7 頁）起至清償日止，
    按年息5%計算之利息，即屬有據。
四、綜上所述，原告依侵權行為及債權讓與之法律關係請求被告
    給付如主文第1 項所示，為有理由，應予准許；逾此範圍之
    請求，則無理由，應予駁回。
五、本判決第1 項係適用小額訴訟程序所為被告敗訴之判決，依
    民事訴訟法第436 條之20規定，應依職權宣告假執行。
六、本件結論已臻明確，原告其餘攻擊防禦方法及所提證據，經
    審酌均不至影響判決結果，故不逐一論述。
七、訴訟費用負擔之依據：民事訴訟法第79條，並依同法第436
    條之19第1 項，確定訴訟費用額為1,000 元。
中    華    民    國   110    年    11    月    19    日
                  桃園簡易庭  法  官  陳逸倫
以上為正本係照原本作成。
如不服本判決，應於送達後20日內，向本院提出上訴狀並表明上
訴理由，如於本判決宣示後送達前提起上訴者，應於判決送達後
20日內補提上訴理由書（須附繕本）。
如委任律師提起上訴者，應一併繳納上訴審裁判費。
中    華    民    國   110    年    11    月    19    日
                              書記官  洪惠娟
附錄：
一、民事訴訟法第436條之24第2項：
    對於小額程序之第一審裁判上訴或抗告，非以其違背法令為
    理由，不得為之。
二、民事訴訟法第436條之25：
    上訴狀內應記載上訴理由，表明下列各款事項：
    ㈠原判決所違背之法令及其具體內容。
    ㈡依訴訟資料可認為原判決有違背法令之具體事實。
三、民事訴訟法第471條第1項：（依同法第436條之32第2項規定
    於小額事件之上訴程序準用之）
    上訴狀內未表明上訴理由者，上訴人應於提起上訴後20日內
    ，提出理由書於原第二審法院；未提出者，毌庸命其補正，
    由原第二審法院以裁定駁回之。